Inventaris van het archief van prof. mr. P. Sanders [geboren 1912], 1946-1947 (2007)
Nationaal Archief, Den Haag
Collectie 250 P. Sanders
Sanders
archiefvorming: 1946-1947
oudste stuk - jongste stuk: 1946-2007
C25117
16 inventarisnummer(s); 0,20 meter
Normale geschreven, getypte en gedrukt documenten, geen bijzondere bijzondere handschriften. Bevat ook kaarten en foto's.
Nationaal Archief
P. Sanders
Prof. mr. P. Sanders was van 1946 tot en met 1947 secretaris-generaal van de Commissie-Generaal voor Nederlands-Indië. In deze functie was hij nauw betrokken bij de politieke ontwikkelingen in Indonesië, met name het ontslag van Van Mook en de overeenkomst van Linggaddjati. Naast een briefwisseling met o.a. J.H.A. Logemann, S.L. Mansholt, H.M. van Randwijk en S.L. Mansholt, bevat het archief ook een dagboek over deze periode, foto's en tekeningen.
Archiefvorming
Geschiedenis van de archiefvormer
Prof. mr. P. Sanders is op 21 september 1912 te Schiedam geboren. Na zijn studie in de rechten en promotie ging hij in de advocatuur. In juli 1945 trok Schermerhorn hem aan als secretaris-generaal voor het ministerie van Algemene Oorlovoering, welke functie hij tot juli 1946 bekleedde. In september 1946 vroeg Schermerhorn hem weer als secretaris-generaal, doch nu voor de Commissie-Genera
Test voetnoot
al voor Nederlands-Indië. Eind juli 1947 trok hij zich terug uit deze functie.
Hierna keerde hij terug in de advocatuur, doch de opbouw van een cliëntenkring was voor hem als "medeplichtige van Schermerhorn" inzake de Indonesische kwestie niet gemakkelijk.
In 1959 werd hij benoemd tot hoogleraar Burgerlijk Recht aan de Nederlandse Economische hogeschool te Rotterdam met de opdracht de Juridische Faculteit voor te bereiden, hetgeen in 1963 als onderdeel van de Erasmus Universiteit is gelukt. Sanders werd tot opbouwdecaan van deze faculteit benoemd.
Geschiedenis van het archiefbeheer
In 1973 heeft prof. Sanders het eerste gedeelte [inv.nrs. 1-7] deze collectie aan het Algemeen Rijksarchief geschonken. Dit gedeelte is beschreven door F. Otten. In 2009 schonk hij het tweede gedeelte [inv.nrs. 8-15], deze stukken zijn afkomstig van hem en mw. H. Lenderink, secretaresse van de Commissie-Generaal. Deze aanvulling is geschreven door Karen Zwart
Schenking (van een niet overheidsarchief)
Inhoud en structuur van het archief
Inhoud
Het belangrijkste document in deze verzameling is het dagboek, formeel in briefvorm en gericht aan zijn vrouw, in Nederland, doch feitelijk een verslaglegging voor eigen gebruik en voor enkele intimi. Evenals het dagboek van Schermerhorn is dit dagboek gedicteerd aan zijn secretaresse, die het uittypte.
Aanwijzingen voor de gebruiker
Openbaarheidsbeperkingen
Volledig openbaar.
Materiële beperkingen
Het archief kent geen beperkingen voor het raadplegen van stukken als gevolg van slechte materiële staat.
Aanvraaginstructie
Openbare archiefstukken kunnen online worden aangevraagd en gereserveerd. U kunt dit ook via de terminals in de studiezaal van het Nationaal Archief doen. Om te kunnen reserveren dient u de volgende stappen te volgen:
Creëer een account of log in.
Selecteer in de archiefinventaris een archiefstuk.
Klik op ‘Reserveer’ en kies een tijdstip van inzage.
Verwant materiaal
Beschikbaarheid van kopieën
Inventarisnummers van dit archief zijn in kopievorm beschikbaar
Beschrijving van de series en archiefbestanddelen
- Dagboek over de periode 14 september 1946 tot 20 juli 1947, getypt, 1946-1947; 1; 1 pak
- Briefwisseling, 1947 januari - 1947 juli; 2; 1 pak
  met:
  A.D. Belinfante
  E.H. van der Beugel
  O. Damsté
  R.W. van Diffelen
  J. Drion
  H.J. Friedericy
  J.H.J. de Jong
  J.M. Kiveron
  M. Kohnstamm
  J. Landré
  mej. H. Lenderink
  J.H.A. Logemann
  S.L. Mansholt
  W.B. Meyboom
  .. de Meester
  C.L. Patijn
  S. Posthumus
  H.M. van Randwijk
  J.H. van Royen
  I. Samkalden
  H.W. Sandberg
  J. de Visser
  K. Vorrink
  D. Vriesman
  J.J. Vriesendorp
  M. Weisglas
  M. Wright
- Kopieën van brieven van mr. M. de Niet aan mr. dr. J. Barents en mr. J.A. Jonkman over de opvolging van Van Mook en over de politieke ontwikkeling in Indonesië in het algemeen, stencils, 1947 mei - 1947 september; 3; 1 omslag
- Chronologisch overzicht van de Nederlands-Indonesische onderhandelingen in de periode eind mei 1947 tot het uitbreken van de 1ste politiële actie, getypt, 1947 juli; 4; 1 omslag
- Foto's van het optreden van de Commissie-Generaal, 1946-1947; 5; 1 omslag
- Tekeningen van H. Ngantoeng met impressies van de onderhandelingen te Linggaddjati in november 1946, 1947; 6; 1 deeltje
- Speciaal nummer van de Nanyang Post over de ondertekening van de overeenkomst van Linggadjati, 1947 april; 7; 1 deeltje
- Foto's van het optreden van de Commissie-Generaal, 1946-1947l; 8; 1 omslag
  Met verzoek uit 1986 van twee onderzoekers om foto's van dr. H.N. Boon
- Foto's en cd-rom met foto's van Linggadjati, 1946-1947, 1991, 2006; 9; 1 omslag
- Dagboekaantekeningen van dr. I. Samkalden, adviseur voor staatsrechterlijke aangelegenheden en publiciteit van de Commissie-Generaal, doorslagen, 1947 mei 27 - juni 10l; 10; 1 omslag
- Brief van dr. I. Samkalden aan dr. J.H.A. Logemann, Tweede Kamerlid van de PvdA, over de politieke ontwikkelingen in Indonesië, doorslag, 1947 mei 13; 11; 1 omslag
- Memo's van de secretaris van de Commissie-Generaal aan de directeur Kabinet van de Gouverneur-Generaal inzake het laatste Allied Prisons of War and Internees [APWI]- transport, 1947 mei 29; 12; 1 omslag
- Stukken betreffende het symposium "Diplomatic encounters between Indonesia and the Netherlands" gehouden te Linggadjati in 1991, 1991/1992; 13; 1 omslag
- Schema van de passagiersindeling van de vlucht Batavia-Amsterdam van de Regeringsluchttransportdienst, 1946 september 14; 14; 1 omslag
- Tekst van een Interview met prof. Sanders getiteld "Makelaar van Linggadjati" in: Pro Memorie, bijdrage tot de rechtsgeschiedenis der Nederlanden, jrg. 9 [2007], 15; 1 omslag
- Map met reproducties van 34 pentekeningen, getiteld "Menelusuri Jalur Linggarjati. Sketsa karya cipta", voorzien van een inleiding door Abdurrachman Surjomihardjo., 1992; 16; 1 map met 34 bladen Offset
  Dit inventarisnummer is alleen als kopie te raadplegen.
  Uitgave van Yayakarta Agung, Jakarta
  In 2014 geschonken door mevr. J.ter Kulve - van Os
  De tekeningen werden tijdens de onderhandelingen tussen de Indonesische Republiek en Nederland te Linggarjati in november 1946 vervaardigd door de bekende Indonesische kunstenaar Henk (Hendrick Joel Hermanus) Ngantung (1921-1991) en betreffen afbeeldingen van leden van de Indonesische en Nederlandse delegaties, notulisten en toeschouwers. De map was oorspronkelijk eigendom van prof. mr. Piet Sanders, die als Nederlands topambtenaar betrokken was bij de onderhandelingen te Linggarjati, wie de prenten aan het einde van zijn leven schonk aan mevrouw J. ter Kulve - van Os.